臺灣嘉義地方法院刑事判決　　　　　　　 96年度訴字第873號
公　訴　人　臺灣嘉義地方法院檢察署檢察官
被　　　告　甲○○
　　　　　　　　　　　弄10號.
　　　　　　乙○○
　　　　　　　　　　（另案於臺灣嘉義監獄鹿草分監執行中）
上列被告等因搶奪等案件，經檢察官提起公訴（九十六年度偵字
第六五九四號、第七二０九號），本院合議庭裁定由受命法官獨
任行簡式審判程序，判決如下：
    主  文
甲○○共同竊盜，累犯，處有期徒刑伍月。又意圖為自己不法之
所有，結夥三人以上，搶奪他人之動產，累犯，未遂，處有期徒
刑拾月。應執行有期徒刑壹年貳月。
乙○○共同竊盜，處有期徒刑伍月。又共同意圖為自己不法之所
有，結夥三人以上，搶奪他人之動產，未遂，處有期徒刑捌月。
應執行有期徒刑壹年。
    事  實
一、甲○○前於民國九十四年間因違反毒品危害防制條例案件，
    經本院以九十四年度訴字第五六三號判處應執行有期徒刑十
    月確定，於九十五年十二月五日縮短刑期執行完畢。詎仍不
    知悔改，與乙○○、丙○○（通緝中）等人，僅因缺錢花用
    ，竟於九十六年八月二十四日下午在丙○○所駕駛之遊覽車
    上，共同謀議竊取機車後再騎乘贓車行搶，三人遂共同意圖
    為自己不法所有，基於竊盜及結夥三人以上搶奪他人動產之
    犯意聯絡，推由乙○○、丙○○先行竊取行搶作案用機車，
    乙○○乃於九十六年八月二十五日二十時三十分許，騎乘車
    牌號碼TKR -892號機車搭載丙○○，前往嘉義市○○街二六
    一號前，適見停放該處、戊○○所有、車牌號碼2HE -717號
    機車之鑰匙並未拔起，即改由丙○○騎乘車牌號碼TKR -892
    號機車接應，而由乙○○徒手竊取該機車得手。乙○○、丙○○竊取上開機車得手後，旋即將該竊得之機車騎往嘉義市
    崇文國小附近之公園藏放，再一同前往嘉義女中前，由丙○○撥打公用電話通知甲○○業已竊得機車，並與其相約在嘉
    義女中前會合。未久甲○○即騎乘機車至嘉義女中前與乙○○、丙○○會合，三人再一同前往上開藏置贓車處所，改由
    甲○○騎乘該竊得之車牌號碼2HE -717號機車搭載乙○○，
    丙○○獨自騎乘車牌號碼TKR -892號機車，三人一同沿途在
    嘉義市市區內四處尋找行搶對象。嗣於同日二十一時五十五
    分許，渠等行經嘉義市○○路九之一號前，丙○○見丁○○
    將其白色手提包背掛左肩，認有機可趁，遂告知甲○○、乙○○下手行搶，甲○○即騎乘機車搭載乙○○自丁○○後方
    接近，丙○○則騎乘機車在後方接應，趁丁○○不備之際，
    由乙○○自後方下手搶奪丁○○所有之白色手提包，惟因該
    手提包之提帶遽遭強拉而斷裂，渠等始未能得逞，三人即分
    乘上開機車逃逸。嗣經丁○○報警查辦，始為警循線查獲上
    情。
二、案經嘉義市警察局第二分局報請臺灣嘉義地方法院檢察署檢
    察官偵查起訴。
    理  由
一、訊據被告甲○○及乙○○對於上揭事實均坦承不諱，復有證
    人即被害人丁○○警詢時及偵查中之證詞、證人即被害人戊○○警詢時之證詞、證人即同案被告丙○○警詢時之證詞在
    卷可稽，並有受理刑事案件報案三聯單二紙、嘉義基督教醫
    院診斷證明書、被害報告單、贓物認領保管單、嘉義市警察
    局第二分局扣押筆錄、扣押物品目錄表、扣押物品收據證明
    書各乙份在卷可佐，足資擔保被告二人上開之自白確與事實
    相符，應堪採信。是本件事證明確，被告二人上開犯行至堪
    認定，均應依法論科。
二、按刑法第三百二十一條第一項第四款所稱結夥三人，係以結
    夥犯全體俱有責任能力及有犯意之人為構成要件，若其中一
    人係缺乏責任能力或責任要件之人，則雖有加入實施之行為
    ，仍不得算入結夥三人之內。而刑法上所謂結夥三人以上係
    指有共同犯罪之故意，結為一夥而言，把風行為，在排除犯
    罪障礙，助成犯罪之實現，在合同意思範圍內分擔犯罪行為
    之一部，故亦係共同正犯而應計入結夥之內，最高法院三十
    年上字第一二四０號判例、七十二年度臺上字第三二０一號
    判決意旨均可資參照。而刑法分則或刑法特別法中規定之結
    夥二人或三人以上之犯罪，應以在場共同實施或在場參與分
    擔實施犯罪之人為限，不包括同謀共同正犯在內，此觀最高
    法院七十六年臺上字第七二一０號判例闡釋甚明。查本件上
    開竊盜及搶奪犯行俱係由被告甲○○、乙○○及同案被告丙○○在其犯意聯絡範圍內所共同分擔實行，業如上述，且被
    告二人及同案被告丙○○於上開行為時俱為成年人等情，有
    渠等之年籍資料在卷足佐，均非無責任能力之人，惟上開竊
    取機車部份犯行，僅有被告乙○○與同案被告丙○○二人在
    場共同實行，而搶奪部份犯行始由被告乙○○、甲○○與同
    案被告丙○○三人在場分擔實行犯罪，揆諸上開說明，上開
    行為自僅有搶奪部份符合刑法第三百二十一條第一項第四款
    所定結夥三人以上之要件甚明。而本件被告二人與同案共犯
    丙○○雖已著手搶奪行為之實行，惟未能得手，故核被告二
    人所為，均係犯刑法第三百二十條第一項竊盜罪及同法第三
    百二十六條第二項、第一項之結夥三人搶奪未遂罪。而被告
    二人與同案被告丙○○間就上開犯行，具有犯意聯絡及行為
    分擔，均為共同正犯。又被告甲○○前於九十四年間因違反
    毒品危害防制條例案件，經本院以九十四年度訴字第五六三
    號判處應執行有期徒刑十月確定，於九十五年十二月五日縮
    短刑期執行完畢等情，有其臺灣高等法院被告前案紀錄表乙
    份附卷可按，其係受有期徒刑之執行完畢後，五年以內「故
    意」再犯本件有期徒刑以上之罪，應依刑法第四十七條第一
    項，論以累犯，並加重其刑。而被告二人上開搶奪部份犯行
    雖已著手於搶奪行為之實行，惟未取得他人之物，其犯行僅
    止於未遂，業如上述，爰依刑法第二十五條第二項之規定減
    輕其刑，被告甲○○搶奪部份並依法先加後減之。爰審酌被
    告甲○○前有違反毒品危害防制條例、違反替代役實施條例
    、詐欺前科，被告乙○○前有違反毒品危害防制條例、詐欺
    等前案紀錄之素行，被告甲○○為國中畢業、被告乙○○為
    高職肄業之智識程度，案發前僅因缺錢花用，竟起意竊取機
    車再伺機向女性搶奪皮包，並審酌竊盜部份，被告乙○○為
    實際下手行竊者，被告甲○○僅為事前同謀及事後騎乘贓車
    行搶，該部份被告二人之行為分擔輕重有別，再衡酌渠等結
    夥三人、徒手行搶之犯罪手段、竊得物品之價值、渠等行搶
    雖未能得手但過程中仍造成被害人跌倒受傷之所生損害，以
    及被告二人犯罪後於本院審理時均坦承犯行，態度均稱良好
    等一切情狀，分別量處如主文所示之刑，併均定其應執行刑
    ，以資懲儆。
據上論斷，應依刑事訴訟法第二百七十三條之一第一項、第二百
九十九條第一項前段，刑法第二十八條、第三百二十條第一項、
第三百二十六條第二項、第一項、第四十七條第一項、第二十五
條第二項、第五十一條第五款，刑法施行法第一條之一第一項、
第二項前段，判決如主文。
本案經檢察官陳則銘到庭執行職務。
中　　華　　民　　國　　96　　年　　12　　月　　24　　日
                     刑事第一庭  法　官  曾宏揚
上列正本證明與原本無異。
如不服本判決，應於判決送達後十日內向本院提出上訴狀，上訴
書狀依法應敘述具體理由，如未敘述具體理由者，應於上訴期間
屆滿後二十日內補提理由書於本院（均應附繕本）。告訴人或被
害人如對於本判決不服者，應具備理由請求檢察官上訴，其上訴
期間之計算係以檢察官收受判決正本之日期為準。
中　　華　　民　　國　　96　　年　　12　　月　　24　　日
                                 書記官  陳慶昀
附錄論罪科刑法條：
中華民國刑法第320條
（普通竊盜罪、竊佔罪）
意圖為自己或第三人不法之所有，而竊取他人之動產者，為竊盜
罪，處 5 年以下有期徒刑、拘役或 5 百元以下罰金。
意圖為自己或第三人不法之利益，而竊佔他人之不動產者，依前
項之規定處斷。
前二項之未遂犯罰之。
中華民國刑法第326條
（加重搶奪罪）
犯前條第 1 項之罪，而有第 321 條第 1 項各款情形之一者，處
 1 年以上 7 年以下有期徒刑。
前項之未遂犯罰之。
